臺灣花蓮地方法院民事判決　110年度簡上字第23號
上　訴　人　陳淑孃
被上訴人　　林楚珈
訴訟代理人　凌愷呈
上當事人間請求給付票款事件，上訴人對於民國110年1月28日本
院花蓮簡易庭109年度花簡字第523號第一審判決提起上訴，本院
於110年9月7日言詞辯論終結，判決如下：
    主    文
上訴駁回。
第二審訴訟費用由上訴人負擔。
    事實及理由
一、本件經本院審理結果，認為原審以上訴人(原審原告)並未執
    有附表編號1所示支票(下稱系爭支票)，無從對被上訴人(原
    審被告)主張票據權利，而駁回上訴人之票款給付請求，認
    事用法並無不合，應予維持。爰引用第一審判決所載之事實
    及理由。
┌────┬────┬───────┬──────┬────┬────┐
│附表    │發票人  │發票日        │到期日      │金額(新 │票據號碼│
│編號    │        │              │            │臺幣)   │        │
├────┼────┼───────┼──────┼────┼────┤
│1／支票 │林楚珈  │106年3月15日  │            │30萬元  │0000000 │
├────┼────┼───────┼──────┼────┼────┤
│2／本票 │凌愷呈  │105年12月29日 │106年3月29日│30萬元  │271782  │
└────┴────┴───────┴──────┴────┴────┘
二、上訴人提起上訴，聲明⒈原判決廢棄，⒉被上訴人應給付上
    訴人30萬元，及自起訴狀繕本送達翌日起至清償日止，按年
    息百分之6計算之利息。其陳述與原審判決書所記載者相同
    予以引用，另補充陳述：
(一)被上訴人夫妻串通來騙我，本票換支票沒有兌現，不是一句
    沒辦法就了事，被上訴人借錢是什麼心態，借就不還。法院
    收裁判費要判給我心服。地檢署說借貸關係是民事問題，不
    是刑事問題才不起訴，我才上訴。150萬元是一張抵押設定
    田地，跟30萬元支票是分開，支票沒兌現換本票沒兌現就是
    騙，我尊重法院會給我公道。被上訴人訴訟代理人凌愷呈於
    109年12月28日開庭就說他將支票繳回銀行，1張沒有兌現的
    支票去補被上訴人信用，是夫妻串通來騙錢，借錢以支票借
    ，不是本票，退票換本票，2張沒有兌現。我對凌愷呈有債
    權憑證1張，查無所得無從扣，他是營造廠工頭，有辦法不
    報稅。凌愷呈償還書500萬元本票1張，抵押貨車書1張，退
    票理由單寫是被上訴人，不是凌愷呈。
(二)系爭支票就是存款不足，由被上訴人收回了，可以到壽豐農
    會去調，看提款的人是什麼人。我之前有存到農會，他寫存
    款不足。你要判我，你要讓我心服口服。我是依據票據關係
    來請求，我不是還給對方，是他以本票來換的。這裡該補的
    我都已經補給你們看了。異議狀只寫具狀人林楚珈，都沒有
    拿出什麼證據，為什麼被上訴人寫狀子，都沒有拿出證據來
    ，你們就判他贏，憑什麼要求我拿證據。
三、被上訴人聲明：上訴駁回。其陳述與原審判決書所記載者相
    同予以引用，另補充陳述：我和上訴人間並無金錢借貸，不
    知為何會有本票交換支票的欺騙事實。上訴人將我先生跟他
    之間的借貸問題推到我身上，是否有證據可以證明。
四、得心證之理由：引用第一審判決所載之理由外，另補充：
(一)按票據是提示證券，又具繳回性，票據上權利之行使與票據
    之占有，在票據法上有不可分離之關係，故執票人喪失票據
    時，在未回復其占有之前，除有票據法第19條規定之情形，
    得為公示催告之聲請，並於公示催告程序開始後，得提供擔
    保請求票據金額之支付外，祇得依同法第18條為止付之通知
    ，不得對於票據債務人行使票據上之權利，提起請求支付票
    據金額之訴。(最高法院44年台上字第217號判例意旨參照；
    最高法院95年度台簡上字第26號民事判決亦同此見解)。是
    原執票人如已喪失支票，且無循掛失止付之程序聲請除權判
    決，以保全該票據權利之情形，則依前揭所述，原執票人既
    已喪失該支票之占有，自不得再向票據債務人主張票據債權。
(二)上訴人自承其雖曾持有系爭支票，但提示經退票後，系爭支
    票已由被上訴人取回，上訴人即不再占有系爭支票，是依據
    前述說明，上訴人雖提出退票理由單影本(原審卷17頁、本
    院卷25頁)，然既然上訴人已經喪失系爭支票的占有，並非
    系爭支票的執票人，實難認上訴人為票據權利人而得行使票
    據上權利，故上訴人依票據關係向支票發票人被上訴人請求
    給付票款，難認有理。至於上訴人另提出附表編號2本票(原
    審卷17頁、本院卷25頁)，該本票發票人為凌愷呈，並非被
    上訴人，無從據此本票對被上訴人有所請求。再上訴人提出
    其與凌愷呈間之設定抵押書、本院債權憑證、發票人為凌愷
    呈之500萬元本票1張、貨車抵押文件等(本院卷27至35頁)，
    均與被上訴人無關，自不能憑此對被上訴人請求給付票款。
五、從而，上訴人依票據關係請求被上訴人給付如其聲明所示之
    金額及利息，為無理由，應予駁回。原審為上訴人敗訴之判
    決，核無不合，上訴人仍執前詞，指摘原判決不當，求予廢
    棄改判，為無理由，應駁回上訴。
六、據上論結，本件上訴為無理由，依民事訴訟法第436條之1第
    3項、第449條第1項、第78條，判決如主文。
中    華    民    國   110    年    9     月    24    日
                        臺灣花蓮地方法院民事第一庭
                            審判長法官  范坤棠
                            法      官  沈培錚
                            法      官  楊碧惠
以上正本係照原本作成。
本判決不得上訴。
中    華    民    國   110    年    9     月    24    日
                            書  記  官  吳琬婷